臺灣臺中地方法院刑事判決　　　　　　　 96年度訴字第977號
公　訴　人　臺灣臺中地方法院檢察署檢察官
被　　　告　甲○○
上列被告因違反毒品危害防制條例案件，經檢察官提起公訴（96
度毒偵字第922號、第1322號），嗣經本院合議庭裁定由受命法
官獨任行簡式審判程序，本院判決如下：
     主    文
甲○○施用第一級毒品，處有期徒刑捌月；又施用第二級毒品，
處有期徒刑肆月。應執行有期徒刑拾月。
     犯罪事實
一、甲○○前因施用毒品案件，經本院以94年度毒聲字第455號
    裁定送觀察勒戒後，認無繼續施用毒品之傾向，於民國95年
    3月23日觀察勒戒執行完畢獲釋放，並經臺灣臺中地方法院
    檢察署檢察官於95年3月23日以94年度毒偵緝字第180號、94
    年度毒偵字第6192號、95年度毒偵字第76號為不起訴處分確
    定。詎甲○○仍不知警惕，於前揭觀察勒戒執行完畢釋放後
    5年內，分別基於施用第一級毒品海洛因、第二級毒品甲基
    安非他命之集合犯意，自95年8月間某日起，至96年1月5日
    某時止，在其位於臺中縣外埔鄉○○路604號住處內，以將
    第一級毒品海洛因置於注射針筒內，再以水稀釋混合後，注
    射於身體血管內之方式，施用第一級毒品海洛因多次；又以
    將第二級毒品甲基安非他命置於吸食器內，再以火燒烤產生
    濃煙而以口鼻吸食之方式，施用第二級毒品甲基安非他命多
    次。嗣為警(1)於95年12月6日晚間9時，在其友人柯昭嘉位於
    臺中縣大甲鎮○○路○段1147巷143號住處內查獲，並經其同
    意採尿送驗結果呈嗎啡、甲基安非他命陽性反應；(2)於96年
    1月6日下午2時許，在臺中縣外埔鄉○○路「鐵山汽車旅館
    第325號房」內查獲，並徵得其同意採尿送驗結果呈嗎啡、
    甲基安非他命陽性反應。
二、案經臺中縣警察局大甲分局報請臺灣臺中地方法院檢察署檢
    察官偵查起訴。
     理  由
一、上揭事實，訊據被告甲○○於本院審理時坦承不諱，且被告
    為警經其同意所採集尿液，經送驗結果，呈嗎啡及甲基安非
    他命陽性反應，有中山醫學大學附設醫院檢驗科藥物檢測中
    心95年12月14日編號第0000000號、96年1月18日編號第0000
    000號檢驗報告各1份在卷可證，堪認被告上開不利於己之自
    白確與事實相符，足以採信。又被告前因施用毒品案件，經
    本院以94年度毒聲字第455號裁定送觀察勒戒後，認無繼續
    施用毒品之傾向，於民國95年3月23日觀察勒戒執行完畢獲
    釋放，並經臺灣臺中地方法院檢察署檢察官於95年3月23日
    以94年度毒偵緝字第180號、94年度毒偵字第6192號、95年
    度毒偵字第76號為不起訴處分確定等事實，有臺灣高等法院
    被告前案紀錄表1份附卷足憑，其於因施用毒品案件，經法
    院裁定送觀察勒戒執行完畢獲釋5年內，再犯毒品危害防制
    條例第10條之罪，事證明確，被告犯行洵堪認定。
二、刑事法若干犯罪行為態樣，本質上原具有反覆、延續實行之
    特徵，立法時既予特別歸類，定為犯罪構成要件之行為要素
    ，則行為人基於概括之犯意，在密切接近之一定時、地持續
    實行之複次行為，倘依社會通念，於客觀上認為符合一個反
    覆、延續性之行為觀念者，於刑法評價上，即應僅成立一罪
    。學理上所稱「集合犯」之職業性、營業性、收集性或成癮
    性等具有重複特質之犯罪均屬之，例如經營、從事業務、收
    集、販賣、製造、散佈、成癮性所致之行為等行為概念者是
    。再按毒品危害防制條例第2條第2項規定，毒品依其成癮性
    、濫用性及對社會危害性分為四級，而海洛因具有成癮性，
    服用後會產生依賴性、耐藥性，並引起亢進性反應、慢性中
    毒、精神障礙、類似精神分裂症之錯覺、幻覺、妄想及伴有
    行動與性格異常等副作用，其劑量增大時，甚或會導致死亡
    ；而其慣用者，由於精神錯亂，更具有暴力攻擊及反社會行
    為等傾向，情況極為嚴重，尤以成癮性效果甚鉅，戒解不易
    。又甲基安非他命係屬中樞神經興奮劑，使用後會有情緒及
    活動力亢進、警覺性增加、降低疲勞感、愉悅、多話的行為
    特徵，服用過量時，可能進一步產生易怒、具攻擊性、自殺
    、殺人傾向、迷幻、恐懼、自我傷害、痙攣、甚至昏迷、死
    亡等現像，另亦會造成噁心、嘔吐、腹部痙攣疼痛及中樞神
    經興奮過後所產生的疲勞、憂鬱症狀，重覆使用並會產生耐
    受性、依賴性以及強迫使用等作用，成癮性效果甚高，亦戒
    解不易。乃該條例將海洛因、甲基安非他命分別列為第一級
    、第二級毒品；復審酌施用第一級、第二級毒品者，實具有
    成癮之病患人格特質，初犯者，應先經觀察勒戒、強制戒治
    等療程，使初具有成癮性之行為人有戒斷之自新機會，同條
    例第20條遂規定初犯施用第一級、第二級毒品者，應先經觀
    察勒戒、強制戒治（即採觀察勒戒先行主義）。且施用毒品
    成癮者，應於刑之執行前，令入相當處所，施以禁戒，刑法
    第88條第1項亦定有明文。由此觀之，對於施用第一級毒品
    海洛因、第二級毒品甲基安非他命者，立法者已審究其係具
    有成癮之病患人格特質，而認其行為本質上即含有「成癮性
    」反覆為同一施用行為之意涵，因此本件被告雖有多次施用
    第一級、第二級毒品之犯行，仍各應包括論以一罪，不得再
    以連續犯或數罪併罰方式處斷，即僅分別成立單一之施用第
    一級毒品罪、第二級毒品罪。被告持有第一級、第二級毒品
    之低度行為，各應為施用之高度行為所吸收，均不另論罪。
    被告所犯上開二罪間，犯意各別，行為互異，應分論並罰。
    爰審酌被告前已經觀察勒戒之執行，仍無視於毒品對於自身
    健康之戕害及國家對於杜絕毒品犯罪之禁令，復有本件施用
    毒品犯行，顯見其自我控制力不佳，惟念其於警偵訊及本院
    審理中坦承犯行，悔意殷殷，態度良好，且施用毒品乃成癮
    性之行為，行為人實具有成癮之病患人格特質，其犯罪心態
    與一般反社會性之刑事犯罪本質不同，容應以病人之角度為
    考量等一切情狀，量處如主文所示之刑，並定其應執行之刑
    。
據上論斷，應依刑事訴訟法第273條之1第1項、第299條第1項前
段，毒品危害防制條例第10條第1項、第2項，刑法第11條前段、
第51條第5款，判決如主文。
本案經檢察官乙○○到庭執行職務。
中    華    民    國    96    年    4    月    20    日
              刑事第14庭       法  官  林世民
以上正本證明與原本無異。
如不服本判決，應於收受送達後10日內向本院提出上訴書狀（應
附繕本）。
 　　　　　　　　　　　　　　　書記官  紀俊源
中    華    民    國    96    年    4    月    20    日
附錄論罪科刑法條：
毒品危害防制條例第10條
施用第一級毒品者，處6月以上5年以下有期徒刑。
施用第二級毒品者，處3年以下有期徒刑。
